臺灣高等法院刑事判決　　　　　　　　　 94年度上訴字第9號
上　訴　人　臺灣新竹地方法院檢察署檢察官
被　　　告　乙○○
指定辯護人　本院公設辯護人甲○○
上列上訴人因被告違反槍砲彈藥刀械管制條例案件，不服臺灣新
竹地方法院92年度訴字第162號 ，中華民國93年11月19日第一審
判決（起訴案號：臺灣新竹地方法院檢察署91年度偵字第6787號
），提起上訴，本院判決如下：
    主  文
上訴駁回。
    理  由
一、公訴意旨略以： 被告乙○○於民國90年7月間，在新竹市○
    ○路與南大路口之「幻象模型店」，購得仿衝鋒槍外型製造
    之玩具衝鋒槍1把 、仿ＧＬＯＣＫ、ＣＯＬＴ廠半自動手槍
    製造之玩具手槍各1把、金屬彈殼、鋼管、底火 、火藥等材
    料1批；又在新竹市○○路○段某五金行購買砂輪鑽頭、小型
    鑽床、老虎鉗及銼刀等工具。迨於91年10月中旬，被告先至
    新竹縣竹北市下斗崙地區購買銅條1批 ，隨即在其位於新竹
    市○區○○里○○路○段335巷15號之住處，持上開工具，將
    仿ＣＯＬＴ廠半自動手槍製造之玩具手槍（槍枝管制編號00
    00000000號）內之撞針移除，再將細銅條磨成撞針，裝入該
    玩具手槍；另將粗銅條切成一段一段，逐一琢磨成彈頭形狀
    ，欲製作成彈頭，以安裝在金屬彈殼上。嗣於91年11月25日
    晚間7時許，經警持搜索票，在上址當場查獲被告 ，並搜得
    尚未改造完成之槍械1把、未改造完成子彈1顆 、鋼管1枝、
    金屬彈殼、底火、火藥 、銅條及砂輪鑽頭等改造工具1批，
    因認被告涉犯槍砲彈藥刀械管制條例第11條第5項、第1項之
    未經許可製造其他可發射子彈之手槍未遂罪嫌；同條例第12
    條第5項、第1項之未經許可製造子彈未遂罪嫌；同條例第13
    條第1項之未經許可製造槍砲彈藥之主要組成零件罪嫌。
二、按犯罪事實應依證據認定之，無證據不得推定其犯罪事實，
    又不能證明被告犯罪者，應諭知無罪之判決，刑事訴訟法第
    154條、第301條第1項分別定有明文。次按事實之認定 ，應
    憑證據，如未能發現相當證據，或證據不足以證明，自不能
    以推測或擬制之方法，為裁判基礎（最高法院40年臺上字第
    86號判例參照）；認定不利於被告之事實，須依積極證據，
    苟積極證據不足為不利於被告之事實認定時，即應為有利於
    被告之認定，更不必有何有利之證據（最高法院30年上字第
    816號判例參照）；且認定犯罪事實，所憑之證據 ，無論直
    接或間接證據，其為訴訟上之證明，須於通常一般之人均不
    致有所懷疑，而得確信其為真實之程序者，始得據之為有罪
    之認定，倘其證明尚未達到此一程度，而有合理性懷疑之存
    在時，即無從為有罪之認定（最高法院76年台上字第4986號
    判例參照）。
三、公訴人認被告涉犯槍砲彈藥刀械管制條例第11條第5項、第1
    項之未經許可製造其他可發射子彈之手槍未遂罪嫌；同條例
    第12條第5項、第1項之未經許可製造子彈未遂罪嫌；同條例
    第13條第1 項之未經許可製造槍砲彈藥之主要組成零件罪嫌
    ，係以被告於警訊、偵查中坦承不諱，扣案之未改造完成改
    造烏茲衝鋒槍1枝（含彈匣1個）、改造手槍2枝（含彈匣1個
    ）、改造子彈1顆、改造子彈半成品24顆 ，及扣案之梅花扳
    手1組、銼刀6枝、電鑽頭6枝、砂輪鑽頭9枝 、螺絲起子6枝
    、扳手3枝、鐵鎚1把、鋼鋸1枝、起子3枝、電鑽1把、彈簧8
    條、粗銅條6條、鉗子5把、瓦斯噴槍2枝、小型鑽床（ 含鑽
    頭）1組、監視器（鏡頭3個）1組、虎鉗1座 、細銅條2條、
    火藥、底火等物，及內政部警政署刑事警察局槍彈鑑定書、
    內政部於86年11月24日台內警字第8670683 號公告之各類
    槍砲、彈藥主要組成零件總類為論據。
四、訊據被告固坦承換裝編號0000000000號手槍內撞針，惟堅詞
    否認製造手槍、子彈、槍砲彈藥之主要組成零件等犯行，辯
    稱：我沒有改造手槍之動機，手槍是買來好玩的，是屬於道
    具槍，工具有一些是家中的，警察搜索的時候工具與其中一
    把衝鋒槍剛好放在我房間，那些工具是我家裡用的，磨東西
    用的，我有磨撞針部份，磨彈頭要做模型，只是好玩；我沒
    有改造子彈，該顆子彈是綽號「狐狸」之人處理好交給我，
    並教我如何裝底火、火藥等語。
五、經查：
  (一)本案扣案之手槍3枝、子彈1顆、改造子彈半成品24顆、底火
    經送內政部警政署刑事警察局（下稱刑事警察局）鑑驗結果
    ，認(1)送鑑之改造烏茲1枝（槍枝管制編號：0000000000 ）
    ，認係仿衝鋒槍外型製造之玩具槍，以填充氣體為發射動能
    ，經實際試射，其發射動能甚微，認不具殺傷力。(2)送鑑改
    造手槍1枝（槍枝管制編號：0000000000 ），認係仿ＧＬＯ
    ＣＫ廠半自動手槍外型製造之玩具手槍，以填充氣體為發射
    動能，經實際試射，其發射動能甚微，認不具殺傷力。(3)送
    鑑改造手槍1枝（槍枝管制編號：0000000000） ，認係仿Ｃ
    ＯＬＴ廠半自動手槍製造之玩具手槍，經檢視其槍管內具阻
    鐵，無法供發射子彈使用，認不具殺傷力 。(4)送鑑長彈匣1
    個、短彈匣1個，均認係玩具槍用金屬彈匣 。(5)送鑑改造子
    彈1顆 ，認係由玩具槍用金屬彈殼加裝土造金屬彈頭組合而
    成之改造子彈，經實際試射，無法擊發，認不具殺傷力。(6)
    送鑑改造子彈半成品24顆，認均係玩具槍用金屬彈殼。(7)送
    鑑底火1盒，認係玩具槍用底火帽，有該局於於92年1月17日
    出具之刑鑑字第0910320701號槍彈鑑定書及照片22幀附卷可
    參（見偵字卷第37至44頁），是依上開鑑驗結果，本案扣案
    之手槍、子彈，均不具殺傷力。
  (二)再原審依職權函請刑事警察局鑑驗本案扣案之編號00000000
    00號手槍、子彈之實際改造程度及前開扣案工具是否可供改
    造槍彈之疑義後 ，業經刑事警察局於92年7月23日以刑鑑字
    第0920115521號函覆稱：「(1)送鑑槍枝1枝（ 槍枝管制編號
    ：0000000000），認係仿ＣＯＬＴ廠半自動手槍製造之玩具
    手槍，經檢視其槍管內具阻鐵，無法供發射子彈使用，認不
    具殺傷力；另送鑑子彈半成品24顆，認均係玩具用金屬彈殼
    ，均未發現改造情形。(2)扣押物品清單所示工具：其中挫刀
    ：可供修飾、磨挫物體使用；電鑽、砂輪鑽頭、電鑽：可供
    刨鑽及鑽孔使用；梅花扳手、扳手、螺絲起子、起子：可供
    拆卸或固定螺絲使用；鋼鋸：可供截斷（切割）物體使用；
    鐵錘：可供敲擊物體使用，於『改造』槍彈有各工具使用之
    時機時，自可援用該類工具」等情（見原審卷第41頁），是
    以本案之編號0000000000號手槍之槍管內尚有阻鐵，致無法
    發射子彈而不具殺傷力。
  (三)又就前開扣案之工具是否得以貫穿編號0000000000號手槍之
    槍管內阻鐵之疑義，原審先後檢送扣案工具與該玩具手槍供
    刑事警察局、中央警察大學鑑驗結果，業據刑事警察局函覆
    稱：「有關本案所扣押之相關工具 ，本局已於92年7月23日
    以刑鑑字第0920115521號函復說明各別有其作用及使用時機
    ，至於是否可將槍管內阻鐵貫穿及改造成具殺傷力槍枝等問
    題，則視行為人知識、經驗及其改造技術而定，本局無法推
    論」等語；復經中央警察大學函覆稱：「(1)改造槍枝之殺傷
    力需經試射測定彈丸動能後，才能進行研判。未經改造之玩
    具槍無法憑空推測是否可能遭改造為具殺傷力槍枝。(2)扣案
    工具均為非專供製造槍枝用之一般性工具，其用途及使用結
    果因使用目的、使用標的、使用人操作技巧和實際使用情形
    而異，無法僅憑工具之種類型式推測是否可用於改造槍枝，
    更無法據以推測是否可將玩具槍改造為具殺傷力槍枝」等情
    ，此分別有刑事警察局於92年10月28日出具之刑鑑字第0920
    179754號函、中央警察大學於92年11月17日出具之校刑科字
    第0920005539號函各1份附卷可稽（見原審卷第51、57頁 ）
    ，是依上開二專業機關鑑驗結果，均無從認定被告持扣案之
    工具能夠將編號0000000000號手槍之槍管內阻鐵貫穿，而製
    造成具有殺傷力之槍枝。
  (四)另原審再檢送扣案工具、編號0000000000號手槍1枝 ，委請
    法務部調查局鑑驗扣案之工具得否貫穿該槍管內阻鐵及槍管
    內有無留存扣案工具搓磨阻鐵之痕跡等疑義：
  1.法務部調查局鑑驗結果，認(1)送鑑槍枝（槍枝管制編號：00
    00000000），認係仿Ｃｏｌｔ　ＭＫＩＶ＼ＳＥＲＩＥＳ’
    ７０Ｇｏｖｅｒｎｍｅｎｔ　Ｍｏｄｅｌ．４５　Ａｕｔｏ
    型式，由金屬材料製成的遊戲類槍械，機械性能良好，該槍
    槍管內具阻鐵，可防阻彈頭通過射出，認不具有殺傷力。(2)
    經檢視送鑑槍枝外部及槍管內部阻鐵，未發現有經過改裝改
    造之情事或搓磨刮擦鑽鋸等痕跡。(3)依一般經驗及正常作為
    而言，在不破壞送鑑槍枝槍管外觀及不影響其結構強度情形
    下，送鑑之扣押工具，認無法將送鑑槍枝槍管內阻鐵去除，
    完成貫穿槍管之改造作為等情 ，亦有法務部調查局於93年5
    月4日出具之調科參字第09300147370 號鑑定通知書及照片2
    幀附卷可參（見原審卷第121、122頁）。
  2.又製作上開鑑定報告之鑑定人銀丕勤於原審證稱：「用放大
    鏡、內視鏡檢測目測」、「這枝槍（指槍枝管制編號：0000
    000000）原屬政府合法允許販賣的玩具槍枝，這把槍的槍管
    、阻鐵是一體成型，都是金屬材質，經鑑定這枝槍沒有經過
    改造過的」、「這把槍枝的槍管裡有阻鐵，無法讓彈頭經過
    ，縱使換過撞針，也沒有用。這把槍的撞針確實有經過換裝
    過，是變成銅製的撞針，但是這個不足以影響手槍的性能」
    等語（見原審卷第213頁）。
  (五)復經本院將扣案之工具及槍枝編號0000000000之槍枝，送請
    法務部調查局鑑定，經該局鑑定人員，以送鑑工具實際操作
    鑽削，結果無法將該槍枝編號0000000000之槍枝槍管內阻鐵
    移除，此有該局94年6月16 日調科參字第0940026840號函可
    參（見本院卷第73至82頁）。從而，依法務部調查局之鑑驗
    結果及鑑定人之證詞內容，堪認被告尚未著手持扣案工具施
    力貫穿槍管內之阻鐵，且以該扣案之工具，亦無法移除該槍
    枝編號0000000000之槍枝槍管內之阻鐵。
  (六)此外，上開鑑定人於原審另證稱：「（一）編號0000000000
    號槍枝是灌空氣的，沒有辦法改裝成可發射火藥的物品，因
    為發射氣體跟發射火藥的槍枝是不一樣的，據我所看，這把
    槍枝的槍管沒有被換過，就算換槍管也沒有多大意義，只是
    就我經驗，這種槍的槍管比較常見的是鋁質或銅質的，但是
    現場看的這把槍的槍管是鐵質的，也許是被換過，但是就算
    換過，也沒有辦法增加這把槍的性能，因為換過槍管反而更
    不好發射，無法密合，且槍砲彈藥刀械管制條例的空氣槍，
    也不是指這種槍枝，依據我的目視檢測，這把槍的槍管不像
    有換過的跡象，且我有看到這把槍的槍管上有卡著至少一顆
    BB彈。（二）編號0000000000號槍枝，與剛剛那一把槍的材
    質是一樣的，都是台灣生產的，這把槍也是灌空氣為動力發
    射BB彈或鋼珠的玩具槍，他主要帶鋼瓶灌氣體為動力，一般
    而言大家會改造的是鋼瓶的部分，而不是會改造手槍本身，
    據我現在檢測也認為這把槍沒有經過改裝」、「（檢察官問
    ：對於偵卷第17頁上方照片之扣案銅條，可否以本件扣案工
    具製成彈頭？《提示扣案物供其辨認》這些扣案銅條、工具
    是很難製成彈頭的，因為用這些工具，施做的工序非常複雜
    及困難，且這些扣案工具是不夠的，例如一般切除工具是用
    車床，而不是用鋸子」、「從照片19（指偵字卷第44頁）外
    型來看，不是制式子彈，從一般的玩具手槍店就可以買到這
    種玩具彈殼，從照片來看彈頭看起來像鋼珠，不像銅製，從
    照片20（指偵字卷第44頁）及當庭看到的24個彈殼，這也是
    一般玩具手槍店就可以買到的玩具彈殼」等語（見原審卷第
    215、216頁），參以上開鑑定人為中原大學工業工程系畢業
    ，法務部調查局調查班17期畢業，並有從事槍彈鑑定工作約
    22年，曾前往美國康州跟隨李昌鈺博士學習槍彈鑑定等學經
    歷，可認鑑定人於原審當庭就編號0000000000、0000000000
    號手槍及扣案子彈所為之證詞，堪足憑信，且依上開鑑定人
    之證詞內容，益徵本案另扣案之編號0000000000、00000000
    00號手槍及扣案子彈，尚未經被告改造之事實，應屬真實。
  (七)至被告供承換裝本案扣案之編號0000000000號之仿ＣＯＬＴ
    廠半自動手槍製造之玩具手槍之撞針乙節，雖經公訴人援引
    內政部於86年11月24日台 內警字第8670683號公告之各類
    槍砲、彈藥主要組成零件總類為據，認撞針為槍枝之主要組
    成零件，而認被告違反槍砲彈藥刀械管制條例第13條第1 項
    之未經許可製造槍砲彈藥之主要組成零件罪嫌。惟查：依據
    上開鑑定人到庭另證述：「（檢察官問：一般而言是如何換
    裝手槍的撞針？）需要鉗子或是鑷子的工具，根據這把槍（
    指編號0000000000號手槍）的材質，本來的撞針是鐵製的」
    、「（檢察官問：就你的專業知識，為何被告要將撞針材質
    更換為銅質？）有可能是撞針壞掉，依據我個人經驗，銅製
    撞針的硬度沒有鐵製撞針好，且價格較貴」（見原審卷第21
    4 頁），準此可見被告將上揭槍枝編號0000000000號槍枝之
    鐵製撞針更換為銅製之撞針，該銅製之撞針硬度較差，性質
    仍屬玩具手槍之撞針。 按槍砲彈藥刀械管制條例第13條第1
    項所指之槍砲彈藥之主要組成零件罪，應指可供組裝成具有
    殺傷力之槍砲彈藥之主要組成零件而言；若非可供組裝成具
    有殺傷力之槍砲彈藥之主要組成零件，應非屬本條項所指之
    主要組成零件。蓋內政部於86年11月24日台內警字第8670
    683號公告之各類槍砲 、彈藥主要組成零件總類內之撞針部
    分，如無限制地包含所有具殺傷力、不具殺傷力手槍之撞針
    在內，則生產玩具手槍撞針之業者，無異均已違反槍砲彈藥
    刀械管制條例第13條第1 項之未經許可製造槍砲彈藥之主要
    組成零件之罪責， 此顯與本條例第1條所揭示為管制槍砲、
    彈藥、刀械，維護社會秩序、保障人民生命財產安全之立法
    目的相違。如上所述，被告所更換並磨改之銅製撞針，既屬
    玩具手槍之撞針，被告此部分之行為，自不構成槍砲彈藥刀
    械管制條例第13條第1項之罪責。
  (八)扣案子彈1顆部分，已據被告否認改造子彈犯行 ，依現存卷
    證資料，尚無從認定被告有著手改造該子彈犯行，且因該子
    彈經刑事警察局以試射方式鑑驗不具殺傷力後，已不復存在
    ，亦無法進一步鑑驗、查證被告確有改造該子彈行為；而扣
    案之子彈半成品24顆部分，經刑事警察局鑑驗結果，亦未發
    現改造之情，已如前述。本院復查無其他積極證據足認被告
    有改造子彈未遂犯行，自不得論以槍砲彈藥刀械管制條例第
    12條第5項、第1項之未經許可製造子彈未遂罪責。
  (九)雖查獲機關即新竹市警察局第二分局所製作之扣押物品目錄
    表編號18記載「半成品槍管」1枝（見偵查卷第11頁 ），惟
    觀諸本案卷附扣押物品清單四份內容（見偵查卷第25、26、
    34 、35頁），並無「半成品槍管」之扣押物存在 ，嗣經原
    審向新竹市警察局第二分局函查該半成品槍管下落，經該局
    函覆稱：「所扣案之編號18號之『半成品槍管』應為查緝現
    場時查扣槍枝零件，故編列在案，復經組合後，已為陳送臺
    灣新竹地方法院檢察署贓物庫之改造槍枝成品」之情，有該
    局於93年5月17日出具竹市警二分刑字第0930018783 號函附
    卷可憑（見原審卷第131頁） ，再經原審函請新竹市警察局
    督察室追查該半成品槍管之下落，亦據新竹市警察局於93年
    10月6日以之竹市警督字第0930007881號函覆稱：「 所扣案
    之編號18號之『半成品槍管』應為查緝現場時查扣槍枝零件
    ，故編列在案，經組合送鑑後，已為陳送新竹地方法院檢察
    署贓物庫之改造槍枝成品中，惟對該槍管組合至何槍枝成品
    中已因時間已久記不清楚」等語（見原審卷第179至180頁）
    ，是以該半成品槍管一枝已下落不明，本院無從加以查證，
    附此敘明。
  (十)綜上所述，依本案之卷證資料，尚無證據足資認定被告有違
    反槍砲彈藥刀械管制條例第11條第5項、第1項之未經許可製
    造其他可發射子彈之手槍未遂行為 、同條例第12條第5項、
    第1項之未經許可製造子彈未遂行為或同條例第13條第1項之
    未經許可製造槍砲彈藥之主要組成零件行為。此外，復查無
    其他積極確切之證據足資證明被告有何違反槍砲彈藥刀械管
    制條例之犯行。是被告被訴之犯罪事實，要屬不能證明。
六、原審以不能證明被告犯罪，而諭知被告無罪之判決，核無不
    合。檢察官上訴指摘原審判決不當，請求撤銷改判，為無理
    由，應予駁回。
據上論斷，應依刑事訴訟法第368條，判決如主文。
本案經檢察官謝英民到庭執行職務。
中　　華　　民　　國　　94　　年　　9 　　月　　16　　日
　　　　　　　　　刑事第二十二庭審判長法　官  黃瑞華
　　　　　　　　　　　　　　　　　    法　官  蔡明宏
　　　　　　　 　 　　　　　　　　　　法　官  陳憲裕
以上正本證明與原本無異。
如不服本判決，應於收受送達後十日內向本院提出上訴書狀，其
未敘述上訴之理由者並得於提起上訴後十日內向本院補提理由書
（均須按他造當事人之人數附繕本）。
                                      書記官  劉育妃
中　　華　　民　　國　　94　　年　　9　 　月　　19　　日
